臺灣高等法院臺南分院刑事裁定　　　　100年度毒抗字第326號
抗　告　人
即　被　告　邱妙安
上列抗告人因聲請觀察、勒戒案件，不服臺灣臺南地方法院中華
民國100年9月22日裁定（100年度毒聲字第423號）提起抗告，本
院裁定如下：
    主  文
抗告駁回。
    理  由
一、本件抗告意旨略以：(一)抗告人於民國100年4月27日驗尿前數
    日，曾服用感冒藥及減肥藥物，故尿液檢驗結果可能係所購
    買之減肥藥物參雜不良成份所導致。(二)抗告人家人已將減肥
    藥物送去鑑定，數日後即可明瞭該減肥藥物是否含有毒品成
    分，又抗告人所購買之減肥藥物，乃向一位綽號「敖妹」之
    人所購買，懇請鈞院傳喚「敖妹」出庭做證，證明抗告人係
    因服用所購買減肥藥物，才被驗出尿液中含有毒品成分。(三)
    抗告人現就讀於崑山科技大學，並無碰觸毒品之習性，僅因
    愛美，購買減肥藥物作為維持身材之用，實不知社會上陷阱
    如此多，尚祈鈞院還抗告人清白云云。
二、按施用第2級毒品者，檢察官應聲請法院裁定，令被告入勒
    戒處所觀察、勒戒，其期間不得逾2月。毒品危害防制條例
    第10條第2項、第20條第1項定有明文。又鑒於毒品對於社會
    危害甚鉅，是施用或販賣毒品行為，早為政府嚴格查緝，且
    施用毒品之行為，亦為社會所不容，且施用毒品者多於隱匿
    處為之，以逃避追緝，是對於施用毒品犯行之認定，除被告
    坦承施用毒品犯行，並有其他補強證據（如扣案之毒品、吸
    食器等）以資佐證外，通常均多依賴科學鑑定之結果（即尿
    液檢驗報告）以為判定。另毒品施用後於尿液、血液中可檢
    出之最長時限，與施用劑量、施用頻率、施用方式、施用者
    飲水量之多寡、個人體質、代謝狀況、檢體收集時間點及所
    用檢測方法之靈敏度等因素有關，而文獻中有關服用藥物之
    報告，因研究對象、使用劑量之多寡、實驗條件或研究角度
    等不同，結果及其呈現方式亦不同，故除參考相關文獻之資
    料，仍須依個案狀況研判，一般於尿液中可檢出甲基安非他
    命之最長時間為1至5天，可檢出安非他命之最長時間為1至4
    天，有行政院衛生署管制藥品管理局91年10月3日管檢字第1
    10436號、92年7月23日管檢字第0920005609號、93年7月22
    日管檢字第0930006615號等函說明綦詳。次按關於施用減肥
    藥物、國安感冒糖漿後，其尿液檢驗結果是否可能產生安非
    他命類或嗎啡類毒品等反應，經查行政院衛生署藥品許可證
    資料，各種國安感冒糖漿均不含安非他命類或嗎啡類成分。
    但該等藥劑所含之chlorpheniramine成分，及國內部分減肥
    藥劑所含之Phenylpropanolamine成分，服用後其尿液以Ｅ
    ＩＡ酵素免疫分析法檢驗，或有可能造成安非他命類偽陽性
    反應，但以【氣相層析質譜儀】進行確認，均不致呈安非他
    命或甲基安非他命陽性反應。惟國內許可上市之減肥藥，均
    不含安非他命或甲基安他命等第二級毒品，此有行政院衛生
    署管制藥品管理局91年3月29日管檢字第104476號函可參。
三、經查：
  (一)於民國100年4月27日上午7時45分許，經警於台南市安平區
    ○○○街6號20樓之7（A棟）執行搜索，發現被告邱妙安在
    場，於同日上午10時35分許經其同意對其採尿，嗣送請台灣
    檢驗科技股份有限公司濫用藥物實驗室－高雄，初步以酵素
    免疫分析法（EIA）篩檢，再以氣相層析質譜儀（GC/ MS）
    確認，結果確呈「安非他命」陽性反應（未檢出甲基安非他
    命）等情，有該實驗室於100年5月31日出具之濫用藥物檢驗
    報告、採尿同意書，及臺南市政府警察局第一分局送驗尿液
    及年籍對照表各1張在卷可稽（見警卷第8至10頁），揆諸上
    揭說明，基本上已可排除偽陽性反應之情形產生，是被告基
    於施用第2級毒品安非他命之犯意，於100年4月27日上午10
    時35分許為警採尿時起回溯96小時內之某時，在不詳地點，
    以不詳方式施用第2級毒品安非他命1次之事實，洵堪認定。
  (二)被告矢口否認有吸食安非他命之行為，並抗辯伊有購買坊間
    減肥藥及在檢驗前有服用減肥藥，有可能影響檢驗結果云云
    。然依前開函示，市售減肥藥並無含安非他命成分，是其辯
    解，已乏憑據。又本件尿液檢驗乃使用「氣相層析質譜儀」
    分析法確認檢驗，可完全排除偽陽性之干擾，為目前最具公
    信力的檢驗方法。從而，本件上開尿液檢驗結果，應足認係
    被告施用安非他命後，因安非他命於被告體內分解所產生之
    代謝結果無疑。是被告聲請傳喚「敖妹」出庭一節，核無必
    要。
  (三)至被告於警詢中辯稱，伊於採尿前一天，有與幾名在PUB認
    識的外國友人前往台南大舞廳包廂內唱歌，當時伊有目擊及
    聞到在場的人有人抽K煙（含有K他命香菸），另有1名外國
    人坐在伊旁邊將雪茄加入不明的物品在吸食，伊有聞到塑膠
    味，現場都是煙霧，有K他命、雪茄及塑膠等味道，所以伊
    不確定當時聞到並吸入的煙味，是不是含有安非他命，所以
    才會造成安非他命陽性反應云云。經查，K他命（ketamine
    ）之化學結構異於安非他命，人體施用後產生主要代謝物為
    ketamine、Noketamine、Deaminonrketamine等物質，若僅
    施用K他命，尿液中不會產生安非他命之代謝物，其理至明
    。又吸入煙毒或安非他命二手煙，是否從尿液中會檢驗出煙
    毒或安非他命陽性反應？在文獻上雖尚無相關之研究報告可
    考，然依相關機關檢驗煙毒或安非他命案件經驗研判，若非
    長時間與吸毒者直接相向且存心吸入吸毒者所呼出之煙氣，
    以二手煙中可能存在之低劑量煙毒或安非他命，應不致在尿
    液中檢驗出煙毒或安非他命反應。又縱然吸食二手煙或蒸氣
    、粉末之尿液可檢出毒品反應，其濃度亦應遠低於施用者。
    此有法務部調查局第六處82年8月6日（82）發技一字第4153
    號、行政院衛生署管制藥品管理局93年7月30日管檢字第093
    0007004號等函可稽。查本件被告之尿液檢驗報告，安非他
    命類呈陽性反應，且濃度高達2566（ng/ml），有前開台灣
    檢驗科技股份有限公司之濫用藥物檢驗報告可稽，是依前揭
    說明，應為被告施用毒品而非吸入二手煙之結果，至為灼然
    。
四、綜上，被告前開抗辯均不足採，被告確有施用第二級毒品安
    非他命之情事，應可認定。準此，原審審酌上情，准許檢察
    官之聲請，依毒品危害防制條例第20條第1項、觀察勒戒處
    分執行條例第3條第1項規定，裁定被告令入勒戒處所觀察、
    勒戒，經核並無不合。被告抗告意旨猶執上情否認有施用第
    二級毒品之情，指摘原裁定不當，為無理由，應予駁回。
五、據上論斷，應依刑事訴訟法第412條，裁定如主文。
中    華    民    國   100    年    10    月    19    日
                  刑事第七庭    審判長法  官  李文福
                                      法  官  高榮宏
                                      法  官  陳顯榮
以上正本證明與原本無異。
不得再抗告。
                                      書記官  蔡財
中    華    民    國   100    年    10    月    19    日